【裁判字號】    91,上易,675
【裁判日期】    920623
【裁判案由】    侵占
【裁判全文】
臺灣高等法院臺南分院刑事判決              九十一年度上易字第六七五號    Ｃ
      上  訴  人  臺灣臺南地方法院檢察署檢察官
      被      告  乙  ○  ○
右上訴人因被告侵占案件，不服臺灣臺南地方法院九十年度易字第一二七三號中華民
國九十一年三月二十一日第一審判決（起訴案號：臺灣臺南地方法院檢察署九十年度
偵字第四八六一號），提起上訴，本院判決如左：
      主      文
原判決撤銷。
乙○○意圖為自己不法之所有，而侵占自己持有他人之物，累犯，處拘役參拾日，如
易科罰金以參百元折算一日。
      事      實
一、被告乙○○曾因恐嚇案件，經臺灣臺南地方法院以八十五年度易字第一五七八號
    判處有期徒刑一年六月確定，於民國八十八年一月十七日執行完畢，竟猶不知悔
    改，復於九十年一月二十日，以擔任購車分期付款保證人身分陪同告訴人甲○○
    前往臺南市○○○路○段二二五號「臺勁國際汽車行銷股份有限公司」南臺南分
    公司（以下簡稱臺勁公司南臺南分公司）購買車牌號碼二Ｓ─一四０一號自用小
    客車後，被告即以隔日歸還為條件向告訴人借用該自用小客車，並經告訴人應允
    而持有之，詎被告竟意圖為自己不法之所有，隨即變易持有之意為所有之意，將
    該車侵佔入己而拒不返還，並避不見面，
二、案經被害人甲○○訴請臺灣臺南地方法院檢察署偵查起訴。
      理      由
一、訊據被告乙○○對右揭事實固均矢口否認，並辯稱：系爭汽車係伊以告訴人甲○○之名義購買，因伊信用不好，無法辦理貸款，才用告訴人名義購買，且購買該
    車之物保、人保均係由伊提供，而汽車相關文件及預備鑰匙亦均由伊持有，該車
    實際上係由伊所有，並非告訴人借予伊等語云云。惟查：
（一）被告於交車當日即向告訴人稱欲借用系爭汽車一日，而該汽車之相關文件因置
      於車內而遭被告一併帶走，購買該汽車之頭期款則係告訴人於購車前一日即九
      十年一月十九日與證人丙○○（原名沈維宗）自郵局帳戶中提領五萬餘元現金
      ，交與丙○○，再由丙○○交予被告，然被告卻於嗣後向告訴人聲稱不用給那
      麼多，僅將二萬餘元現場交予業務員，經丙○○向被告質問後始另行匯款二萬
      元予該業務員等情，業據告訴人指訴稱：「（問：這部車到底是何人買的？）
      是我買的，但是他先提議的，他說他受到我不少的照顧，希望用他當保證人來
      買車給我用，在以前他曾經用我的名義買車，結果他以後不正常繳款，變成那
      部車由我繳款，所以我不可能再以我的名義買車給他使用。」、「（問：這次
      買車由誰付款？）頭期款及第一期是我付的，後來我告他，在開庭前一天他去
      付一期，所以他就用這個理由辯稱是他有繳款，車子是他買的。」、「（問：
      頭期款是何人交的？）我從郵局領出五萬五千元之後，我交給證人丙○○，被
      告再從丙○○手中拿去。」、「（問：被告拿去後交給汽車公司多少？）交二
      萬五千元，我問他為何只交這樣，他說還可以跟公司談，結果其餘的三萬元沒
      有還我。」、「（問：被告有無幫你付過款？）他在開庭前一天繳過一期一萬
      九千八百元。」、「（問：先前的三萬元如何處理？）經汽車公司的業務代表
      催繳，他才匯二萬元給汽車公司，剩下一萬元他沒有繳也沒有還我。」、「（
      問：目前車子如何？）已被貸款公司拖走拍賣掉，這部車子從交車就由他開走
      ，我都沒有開過，拍賣之後，貸款公司還向我催繳不足的部分。」、「（問：
      不足的部分有多少？）三十多萬元。」等語綦詳，核與證人丙○○之於本院審
      理證稱：「（問：告訴人說他買車時有從郵局領出五萬五千元交給你以後被被
      告接受拿走，有無此事？）有，因當時我在開車，他直接從我手上拿走。」、
      「（問：被告交給汽車公司多少？）二萬元，為了此事我還跟他吵了一架。」
      、「（問：這部車到底是何人要買的？）是告訴人跟我要買的。」、「（問：
      既然是你們要買車子，為何由被告提供擔保？）據我所知以前被告曾經把告訴
      人的一部車子開去典當掉，之前還欠告訴人壹佰多萬元，所以被告就用這個藉
      口說要償還之前所欠的人情，主動要幫告訴人買車做保。」、「（問：被告說
      頭期款七萬元是他繳的，對否？）不對，當天是我跟告訴人到郵局領錢的，而
      且業務員說頭期款只要五萬五千元。」、「（問：這部車子買了之後，告訴人
      有沒有開過？）交車時業務員把鑰匙放在車上，乙○○主動拿走，向告訴人說
      借用一天，結果開走之後就沒有回來了。」等語相符（本院卷九十一年八月八
      日訊問筆錄），參以告訴人於九十年二月九日向臺灣臺南地方法院檢察署提起
      告訴前，曾於九十年二月一日、二月五日二次寄發存證信函予被告，惟被告均
      未理會，且自同年一月二十日交車後至三月七日前，被告均未繳交任何分期款
      ，僅任保證人，足見被告應無購車之意思。
（二）次查，被告曾向國通汽車股份有限公司購車遭拒，其應知凡分期付款購買汽車
      ，出賣人均會要求簽訂附條件買賣契約書，在未繳清所有期別之分期款前，汽
      車所有權仍屬於出賣人所有，倘被告係為自己購車，應按期支付分期款，然被
      告自交車以迄三月七日前，未曾繳交任何分期款，已如前述，且於告訴人寄發
      二次存證信函亦不繳納，其遲至檢察官受理該案於同年三月八日開庭前一日，
      始繳交分期款，顯見其繳款乃係因懼遭刑事訴追而為之，而非為己購車而繳付
      該期款項。
（三）證人吳耀宗即臺勁公司南臺南分公司之營業人員雖於原審審理時到庭結證稱：
      「被告、告訴人及丙○○來看車，九十年一月十八日來訂車，被告好像是車主
      ，因為討論價錢及車子狀況都是被告，交車是交給告訴人，訂約時，被告有說
      要買告訴人的名義，頭期款約七、八萬元也是被告拿給伊的，被告確實有提供
      房保，而保證人有被告及林秋雄」等語（見原審卷九十年七月二日訊問筆錄）
      ；然上開證詞乃證人吳耀宗所為之個人判斷，告訴人與被告間之內情非其所能
      知悉，故尚不得以證人之判斷遽認被告係購車人。
（四）證人林秋雄即系爭汽車買賣契約之連帶保證人於原審審理時到庭證稱：「被告
      跟伊說要買車，但被告的票據信用不好，要用告訴人甲○○的名義購買，請伊
      當連帶保證人，伊並不認識告訴人甲○○」等語（見原審九十年十月二十五日
      訊問筆錄），惟被告為上開證詞時告訴人並不在場，參以林秋雄並不認識告訴
      人，告訴人僅於買車時見過林秋雄，故證人林秋雄上開證詞僅係被告單方告知
      之情節，對於被告與告訴人間之實際關係並未知悉，自不足以作為認定被告為
      購車者之依據，且如被告確欲以他人名義購車，自應按期繳款，證人林秋雄雖
      經濟能力不佳，並非信用不良，倘被告如無欲將該車侵占入己而係為己購車，
      當可以林秋雄之名義購車，豈需大費周章以告訴人之名義購車、以林秋雄當保
      證人，且被告未能提出任何證據足以證明係為自己購車，況且該車之頭期款乃
      告訴人交由被告繳納，已如前述，復以購車之名義人係告訴人甲○○，有汽車
      買賣契約書、統一發票一紙、汽車行照、強制汽車責任險保險證、牌照稅及燃
      料稅繳款書附發查卷足憑，足見被告所辯乃事後卸責之詞，故其侵占犯行，事
      證明確，堪以認定。
二、核被告乙○○所為，係犯刑法第三百三十五條第一項普通侵占罪。被告曾有前開
    犯罪事實欄所載之犯罪前科，並有其刑案資料查註紀錄表在卷足憑，其於有期徒
    刑執行完畢後五年內再犯本罪，應依累犯規定加重其刑。原審就上開各節疏未詳
    細調查，並詳為勾稽全案證據調查所得，即認被告被訴侵占罪尚屬不能證明，而
    為被告無罪之諭知，容有未洽。檢察官上訴意旨，指摘原判決認事用法不當，為
    有理由，自應由本院將原判決撤銷改判。爰審酌被告之素行、犯罪之動機、目的
    、手段、方法、被告犯後態度等一切情狀，本應從重量刑，惟念被告於本院審理
    中已知悔悟，已給付部分車款並與被害人達成和解（有和解書在本院卷足憑）等
    一切情狀，從輕量處被告如主文第二項所示之刑並諭知易科罰金之折算標準。
三、據上論結，應依刑事訴訟法第三百六十九條第一項前段、第三百六十四條、第二
    百九十九條第一項前段、刑法第三百三十五條第一項、第四十一條第一項、第四
    十七條、罰金罰鍰提高標準條例第一條前段、第二條，判決如主文。
本案經檢察官曾銘芳到庭執行職務。
中    華    民    國      九十二      年      六      月      二十三    日
                                  臺灣高等法院臺南分院刑事第三庭
                                      審判長法官  陳    義    仲
                                            法官  陳    清  溪
                                            法官  宋    明    蒼
右正本證明與原本無異。
不得上訴。
                                      法院書記官  余    素    美
中    華    民    國      九十二      年      六      月      二十五    日
附錄法條：
刑法第三百三十五條：
意圖為自己或第三人不法之所有，而侵占自己持有他人之物者，處五年以下有期徒刑
、拘役或科或併科一千元以下罰金。


司法院資訊處製作；財團法人民間司法改革基金會備份。
